【裁判字號】    99,易,199
【裁判日期】    990423
【裁判案由】    妨害名譽
【裁判全文】
臺灣臺北地方法院刑事判決               99年度易字第199號
公  訴  人  臺灣臺北地方法院檢察署檢察官
被      告  乙○○
上列被告因妨害名譽案件，經檢察官提起公訴（98年度偵字第
25492號），本院判決如下：
    主  文
乙○○公然侮辱人，處拘役貳拾日，如易科罰金，以新臺幣壹仟
元折算壹日。
    事  實
一、乙○○與甲○○原係居住於臺北市○○區○○街35號、37號
    結構共通相鄰公寓之上下樓鄰居。乙○○居住於臨江街37號
    4 樓，甲○○居住於臨江街35號2樓。民國98年9月28日前之
    9月間某星期日中午時，甲○○行經該公寓3樓通往4樓之樓
    梯間時，見乙○○將個人物品堆置於3樓通往4樓之樓梯間，
    認妨礙其通行，乃將物品往牆壁推，4樓之乙○○開門見狀
    ，竟基於公然侮辱之犯意，出言對站在不特定人得以共見共
    聞之樓梯間開放處所之甲○○辱稱：「賤女人」、「妳手賤
    腳賤從頭賤到尾」等語而侮辱之，足以毀損甲○○之人格及
    名譽。
二、案經甲○○訴由臺北市政府警察局大安分局報告臺灣臺北地
    方法院檢察署檢察官偵查起訴。
    理  由
一、訊據被告乙○○固坦認曾於上述時、地與告訴人發生爭執之
    事實，惟矢口否認有何公然侮辱之犯行，辯稱：我當天並沒
    有罵告訴人，我沒有說「賤女人」、「妳手賤腳賤從頭賤到
    尾」云云。經查：
  (一)上開犯罪事實，業據證人即告訴人甲○○於本院審理中到庭
    證稱：我在98年9月間的某個星期天，站在3樓與4樓的樓梯
    中間，因為我要拿衣服到4樓去洗，乙○○把菜籃放在3 樓
    至4樓之樓梯處，我這樣拿衣服上去洗不方便，我就把乙○
    ○的菜籃往靠牆壁推，被告門打開後，就站在她家門口對著
    我罵，罵我賤，我問他我哪裡賤，被告說你手也賤、腳也賤
    、從頭賤到尾、整身都賤，被告辱罵我的音量好大聲，整棟
    都可以聽到等語（見本院卷第27至28頁），此核與證人即現
    場親自聽聞之證人丙○○於本院審理時證稱：當時被告是我
    的鄰居，住在我對面，在98年9月間某個星期天，上午接近
    中午左右的時間，那時候我準備要出門，我先聽到講話的聲
    音很大聲，我就從門上的小孔往外看，我看到被告開門，聽
    到被告說你為什麼動我的東西、賤女人、你這個賤女人，有
    聽到告訴人說為什麼罵我賤女人，被告就罵說「你就是賤女
    人」、「妳手賤腳賤從頭賤到尾」，被告辱罵的聲音很大聲
    等語（見本院卷第29至30頁）大致相符，足認被告確係以「
    賤女人」、「妳手賤腳賤從頭賤到尾」等詞辱罵告訴人無訛
    。被告空言否認，要屬卸責之詞，不足採信。
  (二)按公然侮辱者，係指直接對人詈罵、嘲笑而使人難堪或其他
    表示足以貶損他人評價之意思。而查「賤女人」、「妳手賤
    腳賤從頭賤到尾」等詞，是用在辱罵他人時之語諱，而非用
    在讚美他人之用詞，此為社會之通念，而依此社會通念，被
    告所為此等言詞足以貶損告訴人之社會評價，為輕蔑他人、
    使人難堪之語。本件被告在公寓之公共樓梯即在不特定或多
    數人所得共見共聞之公共場所，以「賤女人」、「妳手賤腳
    賤從頭賤到尾」等詞侮辱告訴人，衡情已使告訴人感到難堪
    、不快，並足以減損告訴人之聲譽及人格。綜上所述，本件
    事證明確，被告公然侮辱犯行，已堪認定，應依法論科。
二、論罪科刑部分：
    核被告所為，係犯刑法第309條第1項公然侮辱罪。爰審酌被
    告與告訴人原為鄰居關係，公然對告訴人出言不遜，犯後否
    認犯罪，迄未與告訴人和解，態度不佳，兼衡其犯罪之動機
    、目的、情節及犯罪所生之損害等一切情狀，量處如主文所
    示之刑，並諭知易科罰金之折算標準，以示懲儆。
據上論斷，應依刑事訴訟法第299條第1項前段，刑法第309條第1
項、第41條第1項前段，刑法施行法第1條之1，判決如主文。
本案經檢察官高維駿到庭執行職務。
中    華    民    國    99    年    4     月    23    日
                  刑事第七庭    審判長法  官  林庚棟
                                      法  官  林欣苑
                                      法  官  章曉文
以上正本證明與原本無異。
如不服本判決應於收受送達後10日內向本院提出上訴書狀，並應
敘述具體理由；其未敘述上訴理由者，應於上訴期間屆滿後20日
內向本院補提理由書（均須按他造當事人之人數附繕）「切勿逕
送上級法院」。
                                      書記官  林義盛
中    華    民    國    99    年    4     月    23    日
附錄本案論罪科刑法條
中華民國刑法第309條
公然侮辱人者，處拘役或3百元以下罰金。
以強暴犯前項之罪者，處1年以下有期徒刑、拘役或5百元以下罰
金。

司法院資訊處製作；財團法人民間司法改革基金會備份。
